【裁判字號】    99,訴,222
【裁判日期】    990430
【裁判案由】    違反毒品危害防制條例
【裁判全文】
臺灣屏東地方法院刑事判決               99年度訴字第222號
公  訴  人  臺灣屏東地方法院檢察署檢察官
被      告  甲○○
上列被告因違反毒品危害防制條例案件，經檢察官提起公訴（99
年度毒偵字第208 號) ，嗣被告於本院準備程序進行中先就被訴
事實為有罪之陳述，本院告知被告簡式審判程序之旨，並聽取
當事人之意見後，裁定改由受命法官獨任依簡式審判程序審理，
判決如下：
    主  文
甲○○施用第一級毒品，累犯，處有期徒刑捌月。
    事  實
一、甲○○前於民國90年間因施用毒品案件經本院以90年度毒聲
    字第513 號裁定送勒戒處所觀察、勒戒後，認有繼續施用毒
    品之傾向，經裁定送強制戒治，於91年5 月12日執行完畢，
    並由臺灣屏東地方法院檢察署檢察官以91年度戒毒偵字第11
    9 號為不起訴處分確定；復再度因施用毒品案件，經本院各
    以95年度訴緝字第27號判決判處有期徒刑1 年4 月確定、以
    95年度訴字第835 號判決判處有期徒刑1 年2 月確定，上開
    2 案件經減刑後於97年2 月22日執行完畢。詎猶不知悔改，
    明知海洛因屬第一級毒品，不得持有及施用，仍基於施用第
    一級毒品之犯意，於98年9 月10日下午3 時許，在其位於屏
    東縣里港鄉茄苳村南堤14號之住所內，以將海洛因加水置於
    針筒後注入體內之方式，施用第一級毒品海洛因1 次。嗣於
    同日晚上7 時許，在屏東縣里港鄉三村因另案通緝而為警
    查獲，因警員發現其手臂有針筒施打之痕跡，復徵得其同意
    後採尿送驗，檢出海洛因代謝後之嗎啡陽性反應，始知悉上
    情。
二、案經屏東縣政府警察局里港分局報請臺灣屏東地方法院檢察
    署檢察官偵查起訴。
    理  由
一、本件被告甲○○所犯係死刑、無期徒刑、最輕本刑為3 年以
    上有期徒刑以外之罪，其於準備程序中就被訴事實為有罪之
    陳述，經法官告知簡式審判程序之旨，並聽取當事人之意見
    後，本院認為適宜由受命法官獨任進行簡式審判程序。
二、上揭事實，業據被告甲○○於警詢時及本院審理時坦承不諱
    ，且被告為警查獲時所採集之尿液檢體，經送請臺灣檢驗科
    技股份有限公司以酵素免疫分析法及氣相層析質譜儀法檢驗
    ，結果呈嗎啡陽性反應，有臺灣檢驗科技股份有限公司98年
    9 月25日編號KＺ000000000000號濫用藥物尿液檢驗報告1 紙
    在卷足憑。按施用第一、二級毒品為犯罪行為，毒品危害防
    制條例第10條定有處罰明文，故施用第一、二級毒品者，依
    前揭規定本應科以刑罰，惟基於刑事政策，對合於一定條件
    之施用者，則依同條例第20條、第23條之規定，施以觀察、
    勒戒及強制戒治之保安處分，又毒品危害防制條例於92年7
    月9 日修正公布，自93年1 月9日 施行，其中第20條、第23
    條將施用毒品之刑事處遇程序，區分為「初犯」及「5 年內
    再犯」、「5 年後再犯」，依其立法理由之說明：「初犯」
    ，經觀察、勒戒或強制戒治後，應為不起訴處分或不付審理
    之裁定；經觀察、勒戒或強制戒治執行完畢釋放後，「5 年
    內再犯」者，因其再犯率甚高，原實施之觀察、勒戒及強制
    戒治既已無法收其實效，爰依法追訴或裁定交付審理，至於
    經觀察、勒戒或強制戒治執行完畢釋放後，「5 年後再犯」
    者，前所實施之觀察、勒戒或強制戒治已足以遮斷其施用毒
    品之毒癮，為期自新及協助其斷除毒癮，仍適用「初犯」規
    定，先經觀察、勒戒或強制戒治之程序，從而依修正後之規
    定，僅限於「初犯」及「5 年後再犯」2 種情形，始應先經
    觀察、勒戒或強制戒治程序。倘被告於5 年內已再犯，經依
    法追訴處罰，縱其第3 次（或第3 次以上）再度施用毒品之
    時間，在初犯經觀察、勒戒或強制戒治執行完畢釋放5 年以
    後，已不合於「5 年後再犯」之規定，且因已於「5 年內再
    犯」，顯見其再犯率甚高，原實施觀察、勒戒或強制戒治，
    已無法收其實效，即應依該條例第10條處罰（最高法院97年
    度第5 次刑事庭會議決議意旨參照），查被告前因施用毒品
    案件，有如上開事實欄所示觀察、勒戒完畢，且於觀察、勒
    戒執行完畢後5 年內，再犯施用毒品罪受科刑判決並執行完
    畢等情，有臺灣高等法院被告前案紀錄表在卷可稽，則被告
    再犯本件施用毒品罪，依據上開說明，自應依法論罪科刑。
三、查海洛因為毒品危害防制條例第2 條第2 項第1 款明定之第
    一級毒品，不得持有及施用，核被告甲○○所為，係毒品危
    害防制條例第10條第1 項之施用第一級毒品罪。其施用前持
    有第一級毒品海洛因之低度行為，應為其施用第一級毒品海
    洛因之高度行為所吸收，不另論罪。被告前於95年間因違反
    毒品危害防制條例案件，經本院各以95年度訴緝字第27號判
    決判處有期徒刑1 年4 月確定、以95年度訴字第835 號判決
    判處有期徒刑1 年2 月確定，上開2 案件經減刑後於97年2
    月22日執行完畢等情，有臺灣高等法院被告前案紀錄表1 份
    在卷可稽，其於受徒刑之執行完畢，5 年以內故意再犯本件
    有期徒刑以上之罪，為累犯，應依刑法第47條第1 項之規定
    加重其刑。爰審酌被告前經觀察、勒戒、強制戒治後，仍未
    戒斷其施用毒品之惡習，並參酌其素行狀況、犯罪之動機、
    目的、手段、所生戕害其身心情形及犯罪後坦承犯行，態度
    尚非惡劣等一切情狀，量處如主文所示之刑。
據上論斷，應依刑事訴訟法第273 條之1第1項、第299 條第1 項
前段，毒品危害防制條例第10條第1 項，刑法第11條、第47 條
第1 項，判決如主文。
本案經檢察官劉昀到庭執行職務。
中    華    民    國    99    年    4     月    30    日
                  刑事第一庭    法  官  涂裕洪
以上正本證明與原本無異。
如不服本判決應於收受判決後10日內向本院提出上訴書狀，並應
敘述具體理由；其未敘述上訴理由者，應於上訴期間屆滿後20日
內向本院補提理由書（均須按他造當事人之人數附繕本）「切勿
逕送上級法院」。
中    華    民    國    99    年    4     月    30    日
                                書記官  卓春成
附錄本判決論罪科刑法條全文：
毒品危害防制條例第10條
施用第一級毒品者，處六月以上五年以下有期徒刑。

司法院資訊處製作；財團法人民間司法改革基金會備份。
